【裁判字號】    99,訴,262
【裁判日期】    990330
【裁判案由】    違反毒品危害防制條例
【裁判全文】
臺灣彰化地方法院刑事判決               99年度訴字第262號
公  訴  人  臺灣彰化地方法院檢察署檢察官
被      告  甲○○
選任辯護人  鄭秀珠律師
上列被告因違反毒品危害防制條例案件，經檢察官提起公訴（98
年度毒偵字第2650號），被告於準備程序中就被訴事實為有罪之
陳述，經合議庭裁定改由受命法院進行簡式審判程序，本院判決
如下：
    主    文
甲○○施用第一級毒品，累犯，處有期徒刑柒月。
    事    實
一、甲○○前因施用第一級毒品及第二級毒品案件，經臺灣南投
    地方法院裁定送執行觀察、勒戒後，認無繼續施用毒品之傾
    向，於民國（下同）91年9 月26日執行完畢釋放，並經臺灣
    南投地方法院檢察署檢察官以90年度毒偵字第1186號及91年
    度毒偵字第498 、544 號為不起訴處分確定，復於5 年內之
    93年間，再因施用第一級毒品及第二級毒品案件，經同法分
    別判處有期徒刑8 月、4 月，合併定應執行刑為有期徒刑10
    月確定，並於94年9 月18日執行完畢出監。又於95年間，因
    施用第一級毒品案件，經臺灣南投地方法院判處有期徒刑9
    月確定，甫於96年3 月21日縮短刑期執行完畢。詎其仍不知
    戒絕毒癮，又基於施用第一級毒品之犯意，於98年10月8 日
    中午12時30分許，在彰化縣員林鎮員林公園之公共廁所內內
    ，將海洛因摻水置入針筒後，以注射手臂之方式，施用第一
    級毒品海洛因1 次。嗣於98年10月8 日晚間10時40分許，在
    彰化縣員林鎮○○路○ 段72巷53號前為警盤查，發現其騎車
    不穩而對其施以盤查，其於偵查犯罪職權之機關或個人尚未
    發覺其涉有上開犯罪前，主動向員警坦認前開施用海洛因而
    自首，並接受裁判，並同意員警採集其尿液送驗，結果呈可
    待因及嗎啡陽性反應。
二、案經彰化縣警察局員林分局報請臺灣彰化地方法院檢察署檢
    察官偵查起訴。
    理    由
一、上揭事實，業據被告甲○○迭於警詢、偵訊及本院審理程序
    時均坦承不諱，且其於98年10月8 日為警查獲時所採取之尿
    液，經送鑑驗結果，確呈可待因及嗎啡陽性反應，有彰化縣
    警察局委託檢驗尿液代號與真實姓名對照單及詮昕科技股份
    有限公司濫用藥物尿液檢驗報告各1 紙附卷可稽，復有被告
    在右手掌以針筒注射右手掌痕跡之照片2 張在卷可稽，足認
    被告之自白應與事實相符，洵堪採信。
二、按海洛因為毒品危害防制條例第2 條第2 項第1 款所稱之第
    一級毒品，不得施用、持有。次按，毒品危害防制條例於92
    年7 月9 日修正公布，自93年1 月9 日施行，其中第20條、
    第23條將施用毒品之刑事處遇程序，區分為「初犯」及「5
    年內再犯」、「5 年後再犯」。依其立法理由之說明：「初
    犯」，經觀察、勒戒或強制戒治後，應為不起訴處分或不付
    審理之裁定；經觀察、勒戒或強制戒治執行完畢釋放後，「
    5 年內再犯」者，因其再犯率甚高，原實施之觀察、勒戒及
    強制戒治既已無法收其實效，爰依法追訴或裁定交付審理。
    至於經觀察、勒戒或強制戒治執行完畢釋放後，「5 年後再
    犯」者，前所實施之觀察、勒戒或強制戒治已足以遮斷其施
    用毒品之毒癮，為期自新及協助其斷除毒癮，仍適用「初犯
    」規定，先經觀察、勒戒或強制戒治之程序。從而依修正後
    之規定，僅限於「初犯」及「5 年後再犯」2 種情形，始應
    先經觀察、勒戒或強制戒治程序。倘被告於5 年內已再犯，
    經依法追訴處罰，縱其第3 次（或第3 次以上）再度施用毒
    品之時間，在初犯經觀察、勒戒或強制戒治執行完畢釋放5
    年以後，已不合於「5 年後再犯」之規定，且因已於「5 年
    內再犯」，顯見其再犯率甚高，原實施觀察、勒戒或強制戒
    治，已無法收其實效，即應依該條例第10條處罰。至於第3
    次（或第3 次以上）施用毒品之時間，是否宜有期間限制？
    以多久為適宜？則分屬刑事政策、專門醫學之範圍，非審判
    機關所能決定，有待循立法途徑解決（最高法院95年5 月9
    日95年度第7 次刑事庭會議及97年9 月9 日97年度第5 次刑
    事庭會議決議參照）。查本件甲○○前因施用第一級毒品及
    第二級毒品案件，經臺灣南投地方法院裁定送執行觀察、勒
    戒後，認無繼續施用毒品之傾向，於91年9 月26日執行完畢
    釋放，並經臺灣南投地方法院檢察署檢察官以90年度毒偵字
    第1186號及91年度毒偵字第498 、544 號為不起訴處分確定
    ，復於5 年內之93年間，再因施用第一級毒品及第二級毒品
    案件，經同法分別判處有期徒刑8 月、4 月，合併定應執行
    刑為有期徒刑10月確定，並於94年9 月18日執行完畢出監。
    又於95年間，因施用第一級毒品案件，經臺灣南投地方法院
    判處有期徒刑9 月確定，甫於96年3 月21日縮短刑期執行完
    畢等情，有臺灣高等法院被告前案紀錄表及臺灣彰化地方法
    院檢察署刑案資料查註紀錄表各1 份在卷足憑；是被告本件
    施用第一級毒品海洛因之犯行，雖已逾第一次觀察勒戒執行
    完畢後5 年之期間，然被告既曾於觀察勒戒執行完畢5 年內
    再犯，並經依法追訴處罰，初已不合於條文所定「5 年後再
    犯」之要件，即與毒品危害防制條例第20條第3 項所定適用
    初犯之規定不符，揆諸首揭決議意旨，本件被告已於「5 年
    內再犯」，甚至3 犯，顯見其再犯率甚高，無論其「5 年內
    再犯」之時點係於上開修法前或後，亦無論其後各次施用毒
    品之犯行，是否已逾第一次觀察勒戒或強制戒治執行完畢後
    5 年，均毋須再重新施予觀察、勒戒或強制戒治之處遇程序
    ，而應依毒品危害防制條第23條第2 項規定，逕予訴追處罰
    。綜上所述，本件犯罪事證明確，被告前開犯行洵堪認定，
    應予依法論科。
三、按海洛因係毒品危害防制條例所定之第一級毒品，不得非法
    施用。核被告所為，係犯毒品危害防制條例第10條第1 項之
    施用第一級毒品罪。被告為施用毒品而持有第一級毒品，其
    持有之低度行為應為施用之高度行為所吸收，不另論罪。又
    被告有上開犯罪事實欄所載之前科紀錄，有臺灣高等法院被
    告前案紀錄表、臺灣彰化地方法院檢察署刑案資料查註紀錄
    表各1 份在卷可憑，其於有期徒刑執行完畢後，5 年內故意
    再犯本件有期徒刑以上之罪，為累犯，應依刑法第47條第1
    項之規定加重其刑。再被告施用海洛因行為係偵查犯罪職權
    之機關或個人尚未發覺前，主動向員警坦認有前開犯行而自
    首，且表示願意接受裁判等情，已據證人即查獲員警沈春霖
    供述在卷，有證人之本院審理筆錄在卷可考，爰依刑法第62
    條前段之規定，得減輕其刑（依法先加後減）；爰審酌被告
    之素行、犯罪之動機、目的、施用毒品係戕害自身健康、施
    用海洛因之手段、所生危害及犯罪後之態度等一切情狀，量
    處如主文所示之刑，以示懲儆。
據上論斷，應依刑事訴訟法第273 條之1 第1 項、第299 條第1
項前段，毒品危害防制條例第10條第1 項，刑法第11條前段、第
47條第1 項、第62條前段，判決如主文。
本案經檢察官蕭有宏到庭執行職務
中    華    民    國    99    年    3     月    30    日
                  刑事第六庭          法  官  鮑慧忠
以上正本證明與原本無異。
如不服本判決應於收受判決後10日內向本院提出上訴書狀，並應
敘述具體理由；其未敘述上訴理由者，應於上訴期間屆滿後20日
內向本院補提理由書狀( 均須按他造當事人之人數附繕本) 「切
勿逕送上級法院」。
中    華    民    國    99    年    3     月    30    日
                                      書記官  林子惠
附錄本案論罪科刑法條全文：
毒品危害防制條例第10條
施用第一級毒品者，處 6 月以上 5 年以下有期徒刑。
施用第二級毒品者，處 3 年以下有期徒刑。

司法院資訊處製作；財團法人民間司法改革基金會備份。
